【裁判字號】    98,訴,747
【裁判日期】    990419
【裁判案由】    妨害性自主罪等
【裁判全文】
臺灣桃園地方法院刑事判決               98年度訴字第747號
公  訴  人  臺灣桃園地方法院檢察署檢察官
被      告  范書維原名范峻鴻.
指定辯護人  陳錦川律師
被      告  王世揚
指定辯護人  鄭仁壽律師
被      告  曾德財
選任辯護人  邱鎮北律師 
上列被告因妨害性自主罪等案件，經檢察官提起公訴（97年度少
連偵字第94號），本院判決如下：
    主  文
范書維以脅迫使人行無義務之事，處有期徒刑月，如易科罰金
，以新臺幣壹仟元折算壹日；又共同傷害人之身體，處有期徒刑
肆月，如易科罰金，以新臺幣壹仟元折算壹日；又以脅迫使人行
無義務之事，處有期徒刑肆月，如易科罰金，以新臺幣壹仟元折
算壹日；又以脅迫使人行無義務之事，處有期徒刑陸月，如易科
罰金，以新臺幣壹仟元折算壹日；又以脅迫使人行無義務之事，
處有期徒刑月，如易科罰金，以新臺幣壹仟元折算壹日。應執
行有期徒刑壹年肆月，如易科罰金，以新臺幣壹仟元折算壹日。
王世揚成年人共同傷害少年之身體，處有期徒刑肆月，如易科罰
金，以新臺幣壹仟元折算壹日；又成年人共同以脅迫使少年行無
義務之事，處有期徒刑陸月，如易科罰金，以新臺幣壹仟元折算
壹日；又成年人共同以脅迫使少年行無義務之事，處有期徒刑肆
月，如易科罰金，以新臺幣壹仟元折算壹日。應執行有期徒刑壹
年，如易科罰金，以新臺幣壹仟元折算壹日。
曾德財無罪。
    事  實
一、王世揚、范書維（原名范峻鴻）為舅甥關係，而范峻鴻與少
    年張○宇為同學關係，與曾德財、少年羅○軒、宋○淳（羅
    ○軒、宋○淳姓名年籍均詳卷，其等另涉妨害性自主案件，
    均另經本院以97年度少護字598 號裁定付保護管束處分確定
    ）則為朋友關係。王世揚明知少年張○宇（民國81年4 月15
    日生，姓名年籍詳卷），係未滿16歲之少年，而於97年3 月
    30 日 晚間11時30分許，與范書維邀約之曾德財、少年羅○
    軒、宋○淳、張○宇等人共同於范書維位於桃園縣平鎮市○
    ○街55號住處飲酒聊天。嗣因少年張○宇不勝酒力而跌撞損
    壞范書維前址住處之盆栽，並酒醉嘔吐弄污廁所及客廳。范
    書維及王世揚見狀大為光火，乃為下列行為：
(一)范書維基於使人為無義務之事之犯意，持料理用魚刀1 把，
    架於少年張○宇之頸部，喝令少年張○宇須於15分鐘內清理
    廁所髒污，而以此脅迫之方式，迫使少年張○宇聽命范書維
    而行清潔廁所此一無義務之事。
(二)於少年張○宇清理廁所之時，另與王世揚基於傷害之犯意聯
    絡，先由范書維徒手或持塑膠空瓶、安全帽等物毆擊，或以
    腳踹踢少年張○宇之臉部、手肘及背部，另持上開魚刀戳刺
    少年張○宇腿部，王世揚則持掃把毆擊少年張○宇之臉部、
    手肘及背部等處。
(三)少年張○宇遭范書維及王世揚毆打後，范書維另基於使人為
    無義務之事之犯意，命少年張○宇簽發本票以為花盆損壞及
    廁所清潔費用之賠償，少年張○宇迫於已遭毆打，乃簽發面
    額新臺幣（下同）5 萬、10萬元之本票各1 張，而行此一無
    義務之事。
(四)待少年張○宇書寫上開本票完畢後，王世揚、范書維對少年
    張○宇弄髒其住處之恨仍未解消，復承前傷害之犯意聯絡，
    共同接續毆打少年張○宇。范書維、王世揚另共同基於使人
    行無義務之事之犯意聯絡，強命少年張○宇脫去衣褲後，再
    逼令其以手來回撫弄陰莖自慰，而共同以此脅迫之方式使少
    年張○宇行無義務之事。
(五)少年張○宇自慰後，王世揚、范書維復承前傷害之犯意聯絡
    ，范書維以打火機點燃殺蟲劑對少年張○宇下體噴燒，再與
    王世揚共持噴漆噴灑少年張○宇之下體，又與王世揚繼續輪
    持膠槍用熱融膠條毆擊少年張○宇頭部或徒手毆打少年張○
    宇。少年張○宇因遭受范書維及王世揚為上開持續毆打後，
    因而受有右臉裂傷、右手裂傷、背部多處鈍挫傷等傷害。
(六)又王世揚、范書維共同毆打少年張○宇後，范書維復承前基
    於使人為無義務事之犯意，而與王世揚共同基於使人行無義
    務事之犯意聯絡，要求少年張○宇清理范書維上址住處客廳
    ，此時少年張○宇因迫於前遭毆打，遂聽命於王世揚及范書
    維而行此一無義務之事。
(七)又范書維在少年張○宇清理客廳之後，另基於使人為無義務
    事之犯意，強命少年張○宇赤裸身體外出購買香菸，少年張
    ○宇因迫於前遭毆打，亦聽命於范書維而行此一無義務之事
    。嗣於翌日上午9 時許，於少年張○宇外出購買香菸時趁機
    逃跑，並報警處理，始悉上情。
二、案經少年張○宇訴由桃園縣政府警察局中壢分局報請臺灣桃
    園地方法院檢察署檢察官偵查起訴。
    理  由
甲、有罪部分
壹、證據能力方面
一、按被告以外之人於審判外向法官所為之陳述，得為證據，刑
    事訴訟法第159 條之1 第1 項定有明文。查證人即告訴人少
    年張○宇、證人少年羅○軒、宋○淳於本院少年法庭向法官
    所為之陳述（97年度少護字598 號），雖屬證人於審判外之
    陳述，然依上開法條規定，屬傳聞法則之例外，且於本院審
    理時，證人即少年羅○軒、宋○淳亦到庭受被告之對質詰問
    ，尚不違被告憲法保障之對質詰問權。是證人即少年張○宇
    、證人少年羅○軒、宋○淳上開向本院少年法庭法官之陳述
    ，應認具證據能力。
二、再按被告以外之人於偵查中向檢察官所為之陳述，除顯有不
    可信之情況者外，得為證據，刑事訴訟法第159 條之1 第2
    項定有明文。查本件證人即告訴人少年張○宇、證人少年羅
    ○軒、宋○淳、證人即同案被告范書維、王世揚、曾德財於
    檢察官偵查中之陳述，均經具結，且查無違法取證之情事，
    依偵查當時之外部附隨環境、條件均未見有何顯不可信之情
    況，依上開說明，均得為本案證據。
三、另按被告以外之人於審判外之言詞或書面陳述，除法律有規
    定者外，不得作為證據，刑事訴訟法第159 條第1 項固有明
    文；惟被告以外之人於審判外之陳述，雖不符刑事訴訟法第
    159 條之1 至第159 條之4 之規定，而經當事人於審判程序
    同意作為證據，法院審酌該言詞陳述或書面陳述作成時之情
    況，認為適當者，亦得為證據。當事人、代理人或辯護人於
    法院調查證據時，知有第159 條第1 項不得為證據之情形，
    而未於言詞辯論終結前聲明異議者，視為有前項之同意，同
    法第159 條之5 亦有明文。查本院據以判斷本件犯罪事實依
    據之桃園縣政府警察局中壢分局取證被害人受傷照片12張、
    敏盛綜合醫院龍潭分院診斷證明書1 張等，雖均屬被告以外
    之人於審判外之書面陳述，然當事人未於言詞辯論終結前就
    該等證據聲明異議，且本院審酌上開審判外書面陳述，適足
    佐證被告為本件傷害、強制被害人之經過，均適為本案之證
    據，揆諸前揭規定，自得作為證據。
貳、事實認定方面
一、被告范書維部分：
(一)訊據被告范書維對事實欄一、（二）、（五）所示之傷害犯
    行、事實欄一、（一）、（三）、（六）、（七）所示之強
    制犯行，迭於警詢、偵訊及本院審理時坦承不諱，核與證人
    即告訴人少年張○宇、證人少年羅○軒、宋○淳、證人即同
    案被告王世揚、證人曾德財之證述相符，並有桃園縣政府警
    察局中壢分局取證被害人受傷照片12張、敏盛綜合醫院龍潭
    分院診斷證明書1 張可資佐證，足認被告范書維具任意性之
    自白與事實相符。被告范書維於上揭時地對告訴人即少年張
    ○宇徒手毆擊、踢踹、手持塑膠空瓶、安全帽等物毆擊少年
    張○宇臉部、手肘及背部，復持上開魚刀戳刺少年張○宇腿
    部，再以殺蟲劑點火燒炙少年張○宇下體陰毛、右上臂及背
    部，又持膠槍用熱融膠條毆擊少年張○宇頭部或徒手毆擊，
    而致被害人張○宇受有右臉裂傷、右手裂傷、背部多處鈍挫
    傷等傷害，及強命少年張○宇清潔廁所、客廳髒污、簽本票
    、買香菸等要求少年張○宇行無義務之事等事實，已堪認定
    。
(二)訊之被告范書維矢口否認有何如事實欄一、（四）所示與被
    告共同王世揚強命少年張○宇以手來回撫弄陰莖自慰之強制
    罪犯行，辯稱：伊沒有叫少年張○宇自慰，伊不知道為什麼
    少年張○宇要在伊面前自慰云云。惟查：
  1.稽證人即告訴人少年張○宇於偵訊時結證：伊於警詢時稱97
    年3 月30日晚上11時伊至被告范書維住處飲酒後，酒醉弄髒
    廁所，被告范書維跟王世揚就開始毆打伊，後來被告范書維
    就拿出本票叫伊簽，被告王世揚就叫伊脫褲子給大家看，伊
    只好聽從自慰給大家看，伊被他們逼從自慰的過程中，范書
    維拿打火機再用殺蟲劑點火燒伊下體。在伊自慰的過程，范
    書維之女友及范書維乾哥的女友（即少年羅○軒、宋○淳）
    還在旁邊拿手機錄下伊自慰過程等語是實在的。是被告范書
    維及王世揚叫伊自慰的等語（見臺灣桃園地方法院檢察署97
    年度少連偵字第94號偵查卷宗第44頁、第30頁至第31頁、第
    58 頁 ）明確；其於本院少年法庭亦證稱：伊寫完本票以後
    ，被告范書維、王世揚就繼續毆打伊，被告王世揚叫伊將褲
    子脫掉在大家面前自慰，被告范書維在旁邊叫伊趕快脫，此
    時被告范書維及王世揚叫伊全身脫光自慰給大家看，因為伊
    被打過，只好照做。伊自慰的過程，被告范書維及王世揚用
    殺蟲劑點火燒伊下體，兩個女生（即少年羅○軒、宋○淳）
    有拿出手機做出拍攝的動作。伊自慰完以後，被告范書維及
    王世揚又用鐵樂士噴漆噴伊下體等語（見同上偵卷第74頁）
    綦詳；其另於本院審理時結證：是被告范書維及王世揚要伊
    自慰給大家看的，是被告王世揚先開口，後來另外兩個女生
    有用手機感覺要拍下來的樣子，被告范書維、王世揚及另外
    兩個女生都有用鐵樂士噴伊，用鐵樂士噴伊是在伊自慰後的
    事。是被告范書維及王世揚威脅伊叫伊自慰給大家看的等語
    （見本院審理卷第118 頁、第122 頁背面、第123 頁背面）
    屬實。證人少年羅○軒於偵訊時證稱：當時應該是被告范書
    維及王世揚叫少年張○宇自慰的，伊是聽到范書維的聲音叫
    少年張○宇把褲子脫下來等語（見同上偵卷第58頁）；其於
    本院少年法庭亦證稱：伊有看到少年張○宇被被告范書維及
    王世揚打，打完以後，就叫少年張○宇脫光自慰。伊跟少年
    宋○淳有拿出手機照相的樣子，是嚇嚇少年張○宇等語（見
    同上偵卷第80頁至第81頁）明確。證人少年宋○淳於偵訊時
    結證：伊於警詢時稱被告范書維及王世揚毆打少年張○宇後
    ，被告范書維及王世揚即要求少年張○宇自慰，少年張○宇
    就當場站在伊面前自慰等語是實在的。伊知道當時少年張○
    宇被逼著簽本票，後來少年張○宇就被被告范書維及王世揚
    逼著當場自慰，又對少年張○宇下體噴漆等語（見同上偵卷
    第45頁、第22頁）翔實；其另於本院少年法庭證稱：當時被
    告范書維及王世揚一邊喝酒一邊毆打少年張○宇，打完之後
    ，被告王世揚就叫少年張○宇脫光衣服，被告王世揚及范書
    維有叫少年張○宇脫光衣服之動作，後來被告范書維及王世
    揚又拿噴漆噴少年張○宇之下體。伊與少年羅○軒有拿出手
    機做出要拍少年張○宇自慰的過程，只是好玩，嚇嚇少年張
    ○宇，實際上沒有要拍的意思等語（見同上偵卷第80頁）明
    確。綜依上開證人之證詞可知，其等就何人命少年張○宇脫
    去外衣褲、如何命少年張○宇自慰、少年張○宇自慰後下體
    有無受噴漆等節均互核相符，尚無左異，且證人少年羅○軒
    、宋○淳與被告范書維並無嫌隙，自無於捏編構陷被告范書
    維之理。且細繹證人上開證詞，其等證述被告范書維強逼少
    年張○宇自慰，係肇因少年張○宇酒後嘔吐髒污被告范書維
    住處等情，均若合符節，足徵其等上開證述，洵堪信實。另
    觀諸桃園縣政府警察局中壢分局取證被害人受傷照片，少年
    張○宇之下體確有噴漆，而陰毛確有為火灼燒之痕跡（見同
    上偵卷第71頁），堪徵上開證人證稱少年張○宇為被告范書
    維及王世揚逼令自慰後，下體仍遭噴火及噴漆等情，並非無
    稽，自可採信。是被告范書維如事實欄一、（四）所示與被
    告王世揚共同強命少年張○宇以手來回撫弄陰莖自慰之強制
    罪犯行，應堪認定。
  2.被告范書維雖以上詞置辯，然觀諸被告范書維於警詢時自承
    ：少年張○宇的下體會受傷，是因為伊要少年張○宇自慰給
    大家看，伊因為無聊，所以要看少年張○宇自慰，少年張○
    宇就用手使陰莖勃起後自慰，伊看少年張○宇自慰一下子後
    ，就拿打火機再用殺蟲劑噴火燒少年張○宇下體等語（見同
    上偵卷第10頁），且核與證人即告訴人少年張○宇、證人少
    年羅○軒、宋○淳之上開證詞互核一致。則其復於偵訊及本
    院審理時翻異前詞，改稱其沒有叫少年張○宇自慰，其不知
    道為何少年張○宇自慰云云，已難遽採。況且，果若被告范
    書維確未曾強命少年張○宇自慰，其當可於警詢堅決否認有
    此一事，其又何需自承有逼使少年張○宇自慰者外，另稱有
    對少年張○宇下體噴火乙節？此顯與常情有違，堪徵被告范
    書維於警詢之供述應屬實在，其上開辯詞，為事後輕卸之詞
    ，尚不足採。
(三)綜上所述，被告范書維如事實欄一、（一）、（二）、（三
    ）、（四）、（五）、（六）、（七）所示傷害及強制罪犯
    行，均堪認定，均應依法論科。
二、被告王世揚部分：
(一)訊據被告王世揚對事實欄一、（二）、（五）所示之傷害犯
    行，迭於警詢、偵訊及本院審理時坦承不諱，核與證人即告
    訴人少年張○宇、證人少年羅○軒、宋○淳、證人即同案被
    告范書維、證人曾德財之證述相符，並有桃園縣政府警察局
    中壢分局取證被害人受傷照片12張、敏盛綜合醫院龍潭分院
    診斷證明書1 張可資佐證，足認被告王世揚具任意性之自白
    與事實相符。被告王世揚於上揭時地對告訴人即少年張○宇
    持掃把毆擊少年張○宇臉部、手肘及背部，又持膠槍用熱融
    膠條毆擊少年張○宇頭部或徒手毆擊，而致被害人張○宇受
    有右臉裂傷、右手裂傷、背部多處鈍挫傷等傷害之事實，已
    堪認定。
(二)訊之被告王世揚矢口否認有何如事實欄一、（四）、（六）
    所示與被告范書維共同強命少年張○宇以手來回撫弄陰莖自
    慰，並清理被告范書維上址住處客廳等強制罪犯行，辯稱：
    伊不太清楚少年張○宇自慰之過程，也沒有要求少年張○宇
    行無義務之事。惟查：
  1.細繹證人即告訴人少年張○宇於偵訊時結證：伊於警詢時稱
    97 年3月30日晚上11時伊至被告范書維住處飲酒後，酒醉弄
    髒廁所，被告范書維跟【王世揚】就開始毆打伊，後來被告
    范書維就拿出本票叫伊簽，被告【王世揚】就叫伊脫褲子給
    大家看，伊只好聽從自慰給大家看，伊被被告范書維及【王
    世揚】逼從自慰的過程中，范書維拿打火機在用殺蟲劑在打
    火機後方點火燒伊下體等語是實在的。是被告范書維及【王
    世揚】叫伊自慰的等語（見臺灣桃園地方法院檢察署97年度
    少連偵字第94號偵查卷宗第44頁、第30頁至第31頁、第58頁
    ）；其於本院少年法庭證稱：伊寫完本票以後，被告范書維
    、【王世揚】就繼續毆打伊，被告【王世揚】叫伊將褲子脫
    掉在大家面前自慰，被告范書維在旁邊叫伊趕快脫，此時被
    告范書維及【王世揚】叫伊全身脫光自慰給大家看，因為伊
    被打過，只好照做。伊自慰的過程，被告范書維及【王世揚
    】用殺蟲劑點火燒伊下體，伊自慰完以後，被告范書維及【
    王世揚】又用鐵樂士噴漆噴伊下體，之後被告范書維及【王
    世揚】就繼續毆打伊，中間有停下來，叫伊將客廳整理乾淨
    等語（見同上偵卷第74頁）；其另於本院審理時結證：是被
    告范書維及【王世揚】要伊自慰給大家看的，是被告【王世
    揚】先開口，後來另外兩個女生有用手機感覺要拍下來的樣
    子，被告范書維、【王世揚】及另外兩個女生都有用鐵樂士
    噴伊，用鐵樂士噴伊是在伊自慰後的事。是被告范書維及【
    王世揚】威脅伊叫伊自慰給大家看的等語（見本院審理卷第
    118 頁、第122 頁背面、第123 頁背面）。可知，證人即告
    訴人少年張○宇迭於警詢、偵訊、本院少年法庭訊問及本院
    審理時均指稱案發當時除被告范書維要求其自慰以外，被告
    王世揚亦有強命其自慰，並對其毆打後，復要求其清理被告
    范書維上址住處客廳等事實，至為明確。此外，證人即告訴
    人少年張○宇之上開證述，亦核與證人少年羅○軒於偵訊時
    證稱：當時應該是被告范書維及【王世揚】叫少年張○宇自
    慰的，伊是聽到范書維的聲音叫少年張○宇把褲子脫下來等
    語（見同上偵卷第58頁）；於本院少年法庭證稱：伊有看到
    少年張○宇被被告范書維及【王世揚】打，打完以後，就叫
    少年張○宇脫光自慰等語（見同上偵卷第80頁至第81頁）。
    證人少年宋○淳於偵訊時結證：伊於警詢時稱被告范書維及
    【王世揚】毆打少年張○宇後，被告范書維及【王世揚】即
    要求少年張○宇自慰，少年張○宇就當場站在伊面前自慰等
    語是實在的。伊知道當時少年張○宇被逼著簽本票，後來少
    年張○宇就被被告范書維及【王世揚】逼著當場自慰，又對
    少年張○宇下體噴漆等語（見同上偵卷第45頁、第22頁）；
    於本院少年法庭證稱：當時被告范書維及【王世揚】一邊喝
    酒一邊毆打少年張○宇，打完之後，被告【王世揚】就叫少
    年張○宇脫光衣服，被告【王世揚】及范書維有叫少年張○
    宇脫光衣服之動作，後來被告范書維及【王世揚】又拿噴漆
    噴少年張○宇之下體等語（見同上偵卷第80頁），乃互核相
    符，堪認證人即告訴人少年張○宇上開指稱被告王世揚有強
    命其自慰之證述，並非子虛。又衡以證人即告訴人少年張○
    宇、證人少年羅○軒、少年宋○淳與被告王世揚，僅因喝酒
    聚會偶然認識，平素並無嫌隙，其等尚無任意誣陷被告王世
    揚之動機，是其等上開證詞，應屬可信。又參以桃園縣政府
    警察局中壢分局取證被害人受傷照片，少年張○宇之下體確
    有噴漆，而陰毛確有為火灼燒之痕跡（見同上偵卷第71頁）
    ，堪徵上開證人證稱少年張○宇為被告范書維及王世揚逼令
    自慰後，下體仍遭噴火及噴漆等情，並非無稽。又者，被告
    王世揚為被告范書維之舅舅而屬親屬關係，則證人即告訴人
    少年張○宇、證人少年羅○軒、少年宋○淳證述被告王世揚
    及被告范書維共同毆打少年張○宇之原委，係肇因少年張○
    宇酒後嘔吐髒污被告范書維住處，則被告王世揚及被告范書
    維以此為由共同毆打少年張○宇後，復要求少年張○宇須將
    被告范書維上址住處客廳清理乾淨，核與事理相符，堪徵證
    人即告訴人少年張○宇證稱被告王世揚及范書維對其毆打後
    要求其清理客廳乙情，若合符節，洵堪信實。綜上所述，被
    告王世揚如事實欄一、（四）、（六）所示與被告王世揚共
    同強命少年張○宇以手來回撫弄陰莖自慰及逼令清理被告范
    書維上址住處客廳等強制罪之犯行，均堪認定。
  2.被告王世揚雖以上詞置辯。然觀諸被告王世揚於警詢時陳稱
    ：伊只知道「小逆」、「小戀」（即少年羅○軒、少年宋○
    淳）要少年張○宇自慰，少年張○宇就用手使陰莖勃起後自
    慰，現場還有伊與被告范書維觀看，少年張○宇的下體不知
    道遭誰噴漆的等語（見同上偵卷第14頁）；其另於偵訊時改
    稱：伊不知道誰要少年張○宇自慰，伊只知道少年張○宇有
    自慰，拿噴漆出來的是伊與被告范書維，但是伊沒有噴，只
    是拿出來放著，沒有要幹什麼，伊也不知道是誰噴的，伊也
    沒有燒少年張○宇，燒的人伊也不知道是誰等語（見同上偵
    卷第46頁）；其又於本院審理時改稱：伊對少年張○宇自慰
    之過程並不清楚等語（見本院審理卷第114 頁）。可知，被
    告王世揚就「是否知悉少年張○宇自慰之過程」、「何人命
    少年張○宇自慰」、「少年張○宇下體遭人噴漆」等節，已
    前後供述不一，自難遽採。況被告王世揚自承於案發當時有
    對少年張○宇毆打之事實，其於案發當時並非不在現場，則
    其對何人逼令少年張○宇自慰之過程，應屬知悉，然其事後
    竟推諉不知少年張○宇自慰之過程云云，顯屬卸責之詞，尚
    難採信。甚且，被告王世揚於偵訊時另供承其與被告范書維
    有拿噴漆等語，證人即告訴人少年張○宇及證人少年羅○軒
    、宋○淳均證述被告王世揚與被告范書維有命少年張○宇自
    慰者外，尚有拿漆噴少年張○宇之下體，至為明確，已如上
    述，此亦有桃園縣政府警察局中壢分局取證被害人受傷照片
    ，足徵少年張○宇之下體確有噴漆痕跡之事實（見同上偵卷
    第71頁），顯見少年張○宇下體遭噴漆，應屬被告王世揚及
    范書維所為乙節，應可認定。被告王世揚雖辯稱其並未使用
    該噴漆，然被告王世揚毆打少年張○宇之場合，係與被告范
    書維等人相聚飲酒作樂，且被告王世揚亦未持噴漆毆擊少年
    張○宇，是被告王世揚當無任何使用噴漆之動機，果非被告
    王世揚確持噴漆噴灑少年張○宇之下體，被告王世揚當無無
    端取出噴漆之理由，堪徵被告王世揚上開所辯，顯與事理相
    違，亦不足採。
(三)綜上所述，被告王世揚如事實欄一、（二）、（四）、（五
    ）、（六）所示傷害及強制罪犯行，均堪認定，均應依法論
    科。
、法律適用方面
一、核被告范書維如事實欄一、（一）、（三）、（四）、（六
    ）、（七）所為均係犯刑法第304 條第1 項之強制罪；如事
    實欄一（二）、（五）所為，係犯刑法第277 條第1 項之傷
    害罪；核被告王世揚如事實欄一、（四）、（六）所為均係
    犯刑法第304 條第1 項之強制罪；如事實欄一（二）、（五
    ）所為，均係犯刑法第277 條第1 項之傷害罪。
二、公訴意旨雖認被告范書維及王世揚如事實欄一、（四）所為
    ，係犯刑法第224 條、第224 條之1 、第222 條第1 項第1
    款、第5 款之二人以上、對被害人施以凌虐之加重強制猥褻
    罪嫌。惟按刑法上之猥褻罪，係指姦淫以外，足以興奮或滿
    足性慾之一切色情行為而言（最高法院63年度台上字第2235
    號、45年度台上字第563 號判例意旨參照）。且所謂猥褻，
    係指姦淫以外有關風化之一切色慾行為而言，苟其行為在客
    觀上尚不能遽認為基於色慾之一種動作，即不得謂係猥褻行
    為（最高法院27年度上字第558 號判例意旨參照）。查被告
    范書維及王世揚雖有如事實欄一、（四）強制被害人少年張
    ○宇以手來回撫弄生殖器之行為，然觀諸證人即告訴人少年
    張○宇、證人少年羅○軒、少年宋○淳之上開證詞可知，被
    告范書維及王世揚強命被害人少年張○宇自慰，係導因於被
    害人少年張○宇酒後不慎髒污被告范書維之上開住處，被告
    范書維及王世揚始對少年張○宇動手毆打並為上開之強制行
    為，且在被害人少年張○宇自慰後，被告范書維仍執打火機
    點燃殺蟲劑噴向被害人少年張○宇之下體，被告王世揚與范
    書維又持噴漆噴灑被害人少年張○宇之下體，而在被害人少
    年張○宇自慰之同時，證人少年羅○軒、少年宋○淳猶戲謔
    持具有攝影功能之行動電話假裝拍攝被害人少年張○宇自慰
    過程。依此過程觀之，被告范書維及王世揚強命被害人少年
    張○宇以手來回撫弄生殖器自慰，其目的究係出於滿足色欲
    ，或出於報復其弄髒被告范書維之住處，抑或出於戲謔，自
    非無疑。況且，被告王世揚及范書維強命被害人少年張○宇
    自慰後，被告范書維僅有持打火機點燃殺蟲劑噴向被害人少
    年張○宇之下體，或與被告王世揚共同持噴漆噴灑被害人少
    年張○宇之下體之動作，均未見被告范書維及王世揚有何因
    被害人以手來回撫弄生殖器後，產生互動而滿足自身性欲之
    行為，是亦難遽認被告范書維及王世揚強命被害人少年張○
    宇自慰，係基於色欲之目的。甚且，證人少年羅○軒、少年
    宋○淳於本院審理時均明確證稱其等並未因被害人少年張○
    宇自慰而引起遐想等語（見本院審理卷第155 頁、第148 頁
    背面）明確。證人即同案被告范書維於本院審理時亦結證：
    伊用打火機、殺蟲劑及噴漆噴燒被害人少年張○宇下體當時
    是因為好玩，也不會因此就滿足性慾等語（見本院審理卷第
    181 頁）屬實。因此，依上開判例意旨說明，被告范書維及
    王世揚雖有強命被害人少年張○宇自慰之事實，然無法挑起
    、興奮或滿足在場觀覽人之性慾。且客觀上，被告范書維及
    王世揚所為，亦難遽認為基於色慾之一種動作，故無法認定
    被告范書維及王世揚如事實欄一、（四）所為係構成刑法猥
    褻罪。惟起訴之基本社會事實同一，爰就此部分變更起訴法
    條為強制罪。
三、被告范書維及王世揚如事實欄一、（二）、（五）所為對被
    害人之傷害犯行，均基於同一目的，於密接時間地點為之，
    屬接續犯，應以一罪論。又被告范書維事實欄一、（一）、
    （六）以脅迫方式命被害人清潔其上址住處廁所及客廳等無
    義務之事，係基於同一目的，且於密接時間地點要求被害人
    少年張○宇為之，屬接續犯，亦應以一罪論。被告范書維及
    王世揚就事實欄欄一、（二）、（四）、（五）、（六）所
    示傷害及強制罪犯行，均有犯意聯絡及行為分擔，均為共同
    正犯。公訴意旨雖認被告范書維及王世揚就事實欄一、（四
    ）所示強制罪犯行與少年羅○軒、少年宋○淳，有犯意聯絡
    及行為分擔，為共同正犯。惟查：證人即告訴人少年張○宇
    於偵訊時證稱：伊警詢所言是實在的，在場的少年宋○淳及
    另外一位女生（即少年羅○軒）只有跟著一起噴漆，少年羅
    ○軒有踢伊下體一下，伊沒有受傷，少年羅○軒可能是因為
    好玩等語（見同上偵卷第44頁至第45頁）；其另於本院少年
    法庭證稱：被告王世揚及范書維叫伊全身脫光自慰給他們看
    ，並以打火機點燃殺蟲劑噴伊下體，被告范書維及王世揚又
    用噴漆噴伊下體。兩個女生（即少年羅○軒、少年宋○淳）
    只有在伊自慰的時候，做出拍影片的樣子，其他部分都沒有
    參加等語（見同上偵卷第74頁）綦詳；其又於本院審理時證
    稱：叫伊自慰的是被告范書維及王世揚。是王世揚及范書維
    拿鐵樂士噴伊，兩個女生（即少年羅○軒、少年宋○淳）也
    跟著一起噴等語（見本院審理卷第123 頁背面、第118 頁）
    明確。則觀諸證人即告訴人少年張○宇之上開證詞，其於警
    詢、偵訊、本院少年法庭訊問及本院審理時，均僅指訴強命
    其自慰者係被告范書維及王世揚，並未指稱少年羅○軒、少
    年宋○淳亦有強逼其自慰，則少年羅○軒、少年宋○淳是否
    有參與被告范書維及王世揚有強命被害人少年張○宇自慰之
    過程，已非無疑。況且，被告少年羅○軒、少年宋○淳於偵
    訊、少年法庭調查時亦均結證命被害人少年張○宇自慰者係
    被告范書維及王世揚等語屬實（見同上偵卷第45頁至第46頁
    ），是尚難僅因少年羅○軒、少年宋○淳於被害人少年張○
    宇自慰後有對其噴漆之行為，而遽認其等與被告范書維及王
    世揚就事實欄一、（四）所示共同命被害人少年張○宇自慰
    之強制罪犯行，亦有犯意聯絡及行為分擔，而亦為共同正犯
    ，是公訴意旨就此所認，尚有未合，併此敘明。又被告范書
    維所為如事實欄所示一、（二）、（五）所示之傷害罪犯行
    為一罪，如事實欄所示一、（一）、（六）所示之強制罪犯
    行為一罪，已說明如上，而與事實欄一、（三）、（四）、
    （七）所示三次強制罪犯行，犯意各別，行為互殊，應予分
    論併罰。被告王世揚所為如事實欄所示一、（二）、（五）
    所示之傷害罪犯行為一罪，亦說明如上，而與事實欄一、（
    四）、（六）所示二次強制罪犯行，犯意各別，行為互殊，
    應予分論併罰。另按成年人故意對少年犯罪者，加重其刑至
    2 分之1 ，兒童及少年福利法第70條第1 項前段定有明文。
    查被告王世揚生於76年12月3 日，為本件犯行時業已年滿20
    歲，係成年人，少年張○宇生於81年4 月15日，被害時係12
    歲以上未滿18歲之少年，此有被告王世揚及少年張○宇個人
    年籍資料在卷可查，被告王世揚成年人於本件故意對被害人
    少年張○宇為傷害及強制罪犯行，該當於前開加重之構成要
    件，應依兒童及少年福利法第70條第1 項前段之規定，加重
    其刑。又被告范書維生於79年1 月18日，亦有被告范書維個
    人年籍資料在卷可查，其對被害人少年張○宇惟本件犯行時
    ，尚未年滿20歲，自無庸依上開規定加重其刑，附此說明。
三、爰審酌被告范書維及被告王世揚僅因被害人少年張○宇酒後
    髒污被告范書維之住處，即動手毆打被害人少年張○宇成傷
    ，並當眾強令被害人少年張○宇褪盡衣物以手撫弄陰莖以自
    慰，已造成被害人少年張○宇難以療原之心理傷害，並可能
    造成被害人少年張○宇日後兩性交往之陰影，且迄今未能與
    被害人少年張○宇達成和解而賠償其所受損害，被告二人行
    為誠非可取，惟念其等犯後坦承部分犯行，暨被告王世揚並
    無前科，素行良可，被告范書維僅有少年非行紀錄，及其等
    之智識程度、本件犯罪手段、方法等一切情狀，分別量處如
    主文所示之刑，並定其等應執行之刑，並均諭知易科罰金之
    折算標準，以資懲儆。被告范書維及王世揚持以傷害被害人
    少年張○宇之魚刀、塑膠空瓶、安全帽、掃把、打火機、殺
    蟲劑、噴漆、膠槍用熱融膠條等物；被告范書維持以命被害
    人少年張○宇行無義務之事所用之魚刀及及命被害人少年張
    ○宇行無義務之事面額5 萬、10萬元之本票各1 張，均未扣
    案，恐已滅失，為免將來執行困難，爰不予宣告沒收，附此
    敘明。
乙、無罪部分
壹、公訴意旨略以：
    被告曾德財與王世揚、范書維均明知少年張○宇，係未滿16
    歲之少年，而於97年3 月30日晚間11時30分許，在被告范書
    維位於桃園縣平鎮市○○街55號住處，因少年張○宇酒後不
    慎將花盆推倒，被告范書維見狀，即與被告曾德財共同基於
    使人為無義務事之犯意聯絡，由被告范書維強令少年張○宇
    簽發本票以為賠償，被告曾德財則立於其側監視，少年張○
    宇於簽寫過程中本欲簽寫虛偽地址，惟旋遭被告曾德財發覺
    ，被告曾德財即對少年張○宇恫稱：想死啊等語，以此脅迫
    之方式，令少年張○宇迫於無奈而簽發面額5 萬、10萬元之
    本票各1 張。因認被告曾德財涉有刑法第304 條第1 項之強
    制罪嫌等語。
貳、按犯罪事實應依證據認定之，無證據不得認定犯罪事實；不
    能證明被告犯罪者，應諭知無罪之判決，刑事訴訟法第154
    條第2 項、第301 條第1 項分別定有明文。又告訴人之告訴
    ，係以使被告受刑事訴追為目的，是其陳述是否與事實相符
    ，仍應調查其他證據以資審認。事實之認定，應憑證據，如
    未能發現相當證據，或證據不足以證明，自不能以推測或擬
    制之方法，為裁判基礎。再認定犯罪事實，所憑之證據，雖
    不以直接證據為限，間接證據亦包括在內，然無論直接或間
    接證據，其為訴訟上之證明，須於通常一般之人均不致於有
    所懷疑，而得確信其為真實之程度者，始得據之為有罪之認
    定，倘其證明尚未達到此一程度，而有合理性懷疑之存在時
    ，即無從為有罪之認定（最高法院分別著有52年台上字第13
    00號、40年台上字第86號及76年台上字第4986號等判例參照
    ）。又被害人與一般證人不同，其與被告處於相反之立場，
    其陳述之目的，在使被告受刑事訴追處罰，內容未必完全真
    實，證明力自較一般證人之陳述薄弱。故被害人縱立於證人
    地位而為指證及陳述，且其指證、陳述無瑕疵可指，仍不得
    作為有罪判決之唯一證據，應調查其他證據以察其是否與事
    實相符，亦即仍須有補強證據以擔保其指證、陳述之真實性
    ，始得採為斷罪之依據（最高法院94年度台上字第3326號判
    決參照）。
、公訴人認被告曾德財涉有上揭犯行，無非係以告訴人少年張
    ○宇之指述為其主要論據。惟訊據被告曾德財固坦承其有於
    公訴意旨所指時地向被害人少年張○宇稱：「想死啊」等語
    之事實，然堅詞否認有何強制罪犯行，辯稱：案發當時伊喝
    醉了，正在睡覺，是有人把伊搖醒說其女友即少年羅○軒的
    腿被少年張○宇摸，所伊很生氣就對少年張○宇說：你想死
    阿等語，後來伊就繼續睡覺，伊並沒有叫少年張○宇簽本票
    等語。經查：
一、稽證人即告訴人少年張○宇警詢時供稱：被告范書維及王世
    揚毆打伊之後，被告范書維之乾哥哥（即被告曾德財）又威
    脅伊是不是想被埋掉。被告范書維一下子就拿出來本票要伊
    簽5 萬元及10萬元本票作為賠償廁所清潔的費用，可是伊一
    開始在本票上寫假的，後來被告范書維又在給伊寫一張，被
    告曾德財還拿出錄音筆要伊錄音說是自願簽的不是被強迫等
    語（見同上偵卷第30頁）；其另於偵訊時陳稱：一開始是被
    告范書維及王世揚叫伊簽本票，曾德財則是因為伊在第一張
    本票上寫假的地址，所以就威脅伊說「你想死喔」，所以伊
    就被迫簽下第二張10萬元的本票等語（見同上偵卷第58頁）
    ；其復於本院少年法庭訊問時稱：伊因為有將花盆弄倒，但
    盆栽沒有壞，結果被告范書維要伊簽本票賠償清潔廁所費用
    ，一開始伊在本票上寫假地址，但是被告范書維叫伊多念兩
    次，伊念錯，伊就再重新寫一張，一開始寫錯的那張本票還
    沒有簽數字，第二張、第三張本票才有寫數字，一張寫5 萬
    ，一張寫10萬，伊寫的時候，被告范書維、王世揚及曾德財
    都在旁邊看。伊寫錯地址時，被告曾德財跟伊說伊想死喔等
    語（見同上偵卷第74頁）；其在於本院審理時陳稱：伊簽本
    票時，被告范書維、王世揚、曾德財、少年羅○軒、少年宋
    ○淳都在場觀看，被告曾德財有對伊說想死阿這句話，是因
    為被告范書維叫伊去摸少年羅○軒的大腿，伊就摸，所以被
    告曾德財就對伊說想死阿，伊簽本票時，被告曾德財那時候
    躺在旁邊沙發睡覺等語（見本院審理卷第116 頁至第117 頁
    ）。則觀諸證人即告訴人少年張○宇上開指述可知，其就「
    被告曾德財究係對其稱『想死啊』或『是不是想被埋掉』」
    、「被告曾德財在伊簽立本票時是否在旁促恿，抑或在旁睡
    覺」、「被告曾德財對其稱『想死啊』究竟是針對本票寫錯
    地址，抑或係其觸摸少年羅○軒的大腿」等關乎被告曾德財
    是否參與本件強制罪之重大情節，均有前後迥異、參差互出
    之瑕疵，已難遽採。
二、另參以證人少年宋○淳於偵訊時結證：少年張○宇醉倒在廁
    所時，伊才在場，伊有看到被告范書維及王世揚毆打少年張
    ○宇，另外伊有聽到被告曾德財說「想死喔」，當時被告曾
    德財在睡覺等語（見同上偵卷第45頁至第46頁）明確；其於
    本院少年法庭亦證稱：伊對少年羅○軒被摸大腿這件事有印
    象，被告曾德財當時躺在沙發上等語（見同上偵卷第147 頁
    正面及背面）屬實。證人少年羅○軒於偵訊時結稱：伊有拿
    噴漆噴被害人少年張○宇，那是因為被害人少年張○宇有摸
    伊的腿等語（見同上偵卷第59頁）；其於本院少年法庭時亦
    證稱：被告王世揚及范書維有逼少年張○宇摸伊的大腿等語
    （見同上偵卷第81頁）。核與證人即告訴人少年張○宇於本
    院審理時證稱：伊簽本票時，被告曾德財有對伊說想死阿這
    句話，是因為被告范書維叫伊去摸少年羅○軒的大腿，伊就
    摸，所以被告曾德財就對伊說想死阿，伊簽本票時，被告曾
    德財那時候躺在旁邊沙發睡覺等語（見本院審理卷第116 頁
    至第117 頁）相符，足見被告曾德財辯稱：伊會對少年張○
    宇說：你想死阿等語，是因為少年張○宇摸少年羅○軒的腿
    等語，尚非無稽。且被告曾德財於案發當時與少年羅○軒屬
    男女朋友關係，衡情，被告曾德財自對少年羅○軒身體是否
    受少年張○宇侵犯乙節，當至為在乎，則被告曾德財知悉少
    年張○宇摸少年羅○軒腿部之際，情急憤恨對少年張○宇脫
    口而出：「想死啊」等語，亦符常理。因此，被告曾德財對
    少年張○宇所稱「想死啊」等語，究係為恫嚇少年張○宇乖
    乖簽本票所為，抑或不滿少年張○宇摸少年羅○軒腿部所為
    ，已啟疑竇。再者，被告曾德財與少年張○宇平素並無嫌隙
    ，與被告范書維亦僅係朋友關係，少年張○宇酒後嘔吐污損
    之處亦係被告范書維之住處而非被告曾德財之住處，則被告
    曾德財是否與被告范書維共同強逼少年張○宇簽立本票之動
    機，尚非無疑。
三、承上，告訴人少年張○宇指述被告曾德財對其為強制犯行之
    經過，已有前後不一之瑕疵，且被告辯稱其案發當時正在睡
    覺而對簽立本票之過程並不知情，且其對被害人少年張○宇
    稱「想死啊」，是因為少年張○宇摸少年羅○軒腿部，亦核
    與證人少年宋○淳、證人即告訴人少年張○宇、證人少年羅
    ○軒證述之情節相符一致，足見其前開辯詞，並非無憑，且
    亦與事理相符。是尚難僅依告訴人少年張○宇有瑕疵之指訴
    ，而遽認被告曾德財有公訴意旨所指之強制罪犯行。
肆、綜上所述，上揭公訴意旨所指被告曾德財強制罪犯行，尚未
    達於通常一般之人均不致有所懷疑，得確信其為真實之程度
    ，而有合理性懷疑之存在，本院無從形成有罪之確信。此外
    ，復查無其他積極證據足資認定被告曾德財確有如上意旨所
    述之強制罪犯行，依據「罪證有疑，利於被告」之證據法則
    ，既不能證明被告曾德財犯罪，依法自應就起訴事實為被告
    曾德財無罪之諭知。
據上論斷，應依刑事訴訟法第299 條第1 項前段、第300 條、第
301 條，刑法第28條、第277 條第1 項、第304 條第1 項、第41
條第1 項前段、第8 項、第51條第5 款，刑法施行法第1 條之1
第1 項、第2 項前段，兒童及少年福利法第70條第1 項前段，判
決如主文。
本案經檢察官楊凱真到庭執行職務
中    華    民    國    99    年    4     月    19    日
                  刑事第七庭審判長法  官  蕭世昌

                                  法  官  蔡世芳

                                  法  官  蔡羽玄

以上正本證明與原本無異。
如不服本判決，應於送達後10日內向本院提出上訴狀（應附繕本
），其未敘述上訴理由者，應於上訴期間屆滿後20日內，補提理
由書狀於本院，上訴於臺灣高等法院。
                                  書記官  陳玉芳
中    華    民    國    99    年    4     月    20    日
附錄論罪科刑法條：
刑法第277條第1項
傷害人之身體或健康者，處三年以下有期徒刑、拘役或一千元以
下罰金。
刑法第304條第1項
以強暴、脅迫使人行無義務之事或妨害人行使權利者，處三年以
下有期徒刑、拘役或三百元以下罰金。

司法院資訊處製作；財團法人民間司法改革基金會備份。
